最高法院刑事判決　　　　　　九十六年度台上字第二四二六號
上　訴　人　台灣高等法院台中分院檢察署檢察官
被　　　告　甲○○
上列上訴人因被告違反毒品危害防制條例案件，不服台灣高等法
院台中分院中華民國九十五年十二月二十日第二審更審判決（九
十五年度上更(一)字第一八三號，起訴案號：台灣南投地方法院檢
察署九十年度偵字第二三四四號），提起上訴，本院判決如下：
    主  文
原判決撤銷，發回台灣高等法院台中分院。
    理  由
本件原判決認定：上訴人甲○○於民國九十年六月下旬，為供己
施用之目的向江舜靖（另經法院判處販賣第一級毒品罪刑確定）
、黃震華（另經法院判處轉讓第一級毒品罪刑在案）陸續以一包
新台幣（下同）一千元或二千元之價格購入或受讓第一級毒品海
洛因之後，竟基於轉讓第一級毒品海洛因之概括犯意，並以其所
有之0000000000號行動電話為轉讓第一級毒品海洛因
之犯罪聯絡工具，而連續於九十年六月二十八日下午七時三十分
許、同年月二十九日中午十二時許，先後在南投縣南投市南崗國
中前、南投市「泰富混凝土預拌廠」等地點，各轉讓第一級毒品
海洛因給劉士豪一次，每次轉讓一小包（均含袋重各約０．四公
克）。嗣至九十年七月一日下午五時三十分許，上訴人又在南投
市○○○路與府南二街口（即台灣南投地方法院側門處）將含袋
重約０．四公克之海洛因一包轉讓予劉士豪，並已交付之後，被
跟蹤劉士豪之南投縣警察局南投分局警員吳岳朋、李金孔等人發
現，乃上前逮捕，並在劉士豪身上扣得前開上訴人所轉讓之第一
級毒品海洛因一包，及上訴人先前轉讓尚未施用之第一級毒品海
洛因一包（被查獲之二包海洛因合計淨重０．四二公克，包裝重
０．四五公克）。嗣經警於九十年七月二日持搜索票至上訴人住
處實施搜索而查獲上開行動電話手機（已交付上訴人之配偶許
如保管）。上訴人並於警、偵訊供述上開第一級毒品海洛因係向
江舜靖、黃震華購買或受讓，因而查獲江舜靖、黃震華等情。乃
撤銷第一審論處上訴人連續販賣第一級毒品（累犯）罪刑之判決
，改判論處上訴人連續轉讓第一級毒品（累犯）罪刑。固非無見
。
惟查：(一)、檢察官起訴書犯罪事實欄記載，上訴人基於意圖營利
之概括犯意，向江舜靖、黃震華、呂建明購得第一級毒品海洛因
等情，此指訴「販入」第一級毒品部分，上訴人究竟是否成立犯
罪，原判決並未說明、論處，自有已受請求事項未予判決之違誤
。(二)、上訴人於檢察官偵查時供稱：「（問：毒品何來？）向綽
號『阿偉』的人買的，二天買一次，一次三千元，他會打電話給
我，買回來施用時會加葡萄糖施用」、「我在黃震華他家（美滿
天下四樓）或他家樓下向他買。呂建明賣我也在『阿華』（指黃
震華）家樓下，他們二人加起來賣我四至六次，每次買二千元至
三千元。鍾仔（指江舜靖）是每次買一千元至二千元，在路上交
易或在南投國小附近交易」等語（偵查卷第三十五頁、第八十二
頁背面）。嗣於警方借提調查海洛因來源時，供稱伊於四月初至
六月底有至美滿天下大樓四樓找「阿華」（黃震華）買海洛因五
、六次，都以行動電話聯絡，每次都買二千元，安非他命也向「
阿華」買三至四次，每次都買一千元……伊去找「阿華」時有看
到「水果明」（指呂建明）從身上拿給伊，有時是「阿華」拿給
伊，錢有時是「阿華」收，有時是「水果明」收。其間還有一名
「鍾仔」（指江舜靖），他都是打伊之行動電話問伊在哪裏，再
到該處找伊販賣海洛因及安非他命……等語（偵查卷第四十九、
一三九頁）。實情如何？尚未明瞭。原判決逕認上訴人陸續以一
包一千元或二千元之價格購入或受讓第一級毒品海洛因之後，基
於轉讓第一級毒品海洛因之概括犯意，先後於前開時、地轉讓第
一級毒品海洛因給劉士豪一次，每次轉讓一小包等情，而論以轉
讓第一級毒品之罪。然未敘明憑以認定之依據及理由，有理由欠
備之違法。(三)、原判決認定0000000000號行動電話之
手機一支係上訴人所有，供轉讓第一級毒品所用之物，而依毒品
危害防制條例第十九條第一項規定宣告沒收，但未說明經由何項
調查或有何證據證明該電話係上訴人所有，逕認該行動電話係上
訴人所有，尚嫌速斷，並有理由不備之可議。且其主文諭知沒收
該行動電話，並未依法記載「如全部或一部不能沒收時，追徵其
價額或以其財產抵償之。」亦欠允洽。(四)、上訴人行為後，刑法
部分條文已於九十四年二月二日修正公布，並自九十五年七月一
日起施行。原判決論處上訴人連續轉讓第一級毒品（累犯）罪刑
，然該罪法定本刑中關於得併科罰金刑最低額部分，依修正後刑
法第三十三條第五款規定為「罰金：新台幣一千元以上，以百元
計算之」，較舊法所定罰金最低額為「銀元一元以上」為重，經
比較新舊法之結果，自以修正前規定較有利於上訴人。乃原審就
此部分未依刑法第二條第一項規定予以比較新舊法之適用，尚有
未洽。上訴意旨指摘原判決不當，尚非全無理由，應認仍有撤銷
發回更審之原因。依原判決所云，扣案之二包海洛因係上訴人轉
讓予劉士豪後，警察在劉士豪身上所查獲，該二包海洛因已屬劉
士豪所有，則能否在上訴人罪名下併予諭知沒收，不能無疑。案
經發回，允宜審究明白。附此敘明。
據上論結，應依刑事訴訟法第三百九十七條、第四百零一條，判
決如主文。
中　　華　　民　　國　九十六　年　　五　　月　　三　　日
                      最高法院刑事第十二庭
                          審判長法官  池　啟　明
                                法官  王　居　財
                                法官  郭　毓　洲
                                法官  韓　金　秀
                                法官  黃　梅　月
      本件正本證明與原本無異
                                      書  記  官
中　　華　　民　　國　九十六　年　　五　　月　　八　　日
                                                      V
